最高法院刑事判決　　　　　　　　　　　　　　　八十六年度台上字第六○三四號
　　上　訴　人　台灣高等法院台中分院檢察署檢察官
　　被　　　告　甲○○
右上訴人因被告誣告案件，不服台灣高等法院台中分院中華民國八十五年九月二十六
日第二審判決（八十五年度上訴字第七六○號，起訴案號：台灣台中地方法院檢察署
八十三年度偵字第一八二四九號），提起上訴，本院判決如左：
    主  文
上訴駁回。
    理  由
按刑事訴訟法第三百七十七條規定：上訴於第三審法院，非以判決違背法令為理由，
不得為之。是提起第三審上訴，應以原判決違背法令為理由，係屬法定要件。且必須
依據卷內資料為具體之指摘，並足據以辨認原判決已具備違背法令之形式，始屬相當
。本件原判決以公訴意旨，指被告甲○○意圖他人受刑事處分，基於概括之犯意，於
民國八十一年四月間，虛構事實，向第一審法院自訴彭富森偽造文書（八十一年度自
字第三四六號），捏稱：彭富森未經甲○○同意，擅自盜刻印章，偽造土地使用權同
意書（坐落台中縣龍井鄉○○段一九三之二號土地），向台中縣政府申領八○－三五
二八號建造執照。又於八十一年八月間，虛構事實，向台灣台中地方法院檢察署告訴
彭富森偽造文書（八十一年度偵字第一六八五○號），捏稱：彭富森於八十年間，在
台中縣龍井鄉○○路山腳東巷五十五號被告住處，提出偽造之台灣電力公司八十年三
月二十日台建福字第三五六號函一紙，向被告陳稱台灣電力公司台中火力發電廠籌建
員工住宅，需要購買土地。案經彭富森委任劉榮滄律師告訴偵辦，因認被告涉犯刑法
第一百六十九條第一項之誣告罪嫌等情。經審理結果，以被告堅決否認有交付共有人
之印章及出具委託書委託告訴人彭富森請領建造執照，且審酌卷內全部證據資料，認
告訴人始終未能提出已獲被告或其他共有人授權刻印之證明，但卷附由告訴人出具之
保管書及土地使用權同意書上有關共有人姓名之印文，無論大小、字體、形式均屬相
同，且係坊間一般刻印店以電腦快速刻印而成之木質章所蓋，而其上被告之簽名及其
印文，亦與被告承認為真正之不動產買賣合約書上之簽名及印文均不相符。又說明證
人劉添福曾證稱，當被告自訴告訴人偽造文書罪時，伊有出面調解，被告有說到庭時
要講對告訴人有利的話，伊實在想不到告訴人後來會告被告誣告等語。自難以被告曾
於另案自訴告訴人涉犯偽造文書案內曾供稱：伊曾拿印章給告訴人代為申請建造執照
云云，而採為不利於被告之證明。又證人范國意亦證稱葉雲清有拿上開偽造之台灣電
力公司八十年三月二十日台建福字第三五六號函影本給伊，伊亦有將該函件影印一份
給被告，經核與被告所供相符。而該函件影本之公文末端有告訴人之簽名蓋章，復據
告訴人承認在卷。且說明證人陳嘉男、彭孟秋所為證言，不足採為不利於被告之證據
。並無積極證據足認被告有故意虛構事實誣告告訴人情事。自不得僅因被告自訴及告
訴告訴人涉犯偽造文書案件業經判決無罪或不起訴處分，及被告因犯詐欺罪已被判處
罪刑確定，遽令被告負誣告罪責。本件不能證明被告犯罪，因而維持第一審諭知被告
無罪，駁回檢察官在第二審之上訴，已詳其認定之理由。檢察官上訴意旨略謂：(一)
被告所犯詐欺罪，業經台灣高等法院台中分院以八十二年度上易字第八五四號判處罪
刑確定；被告於另案第一審法院八十一年度自字第三四六號自訴告訴人涉犯偽造文書
案內已承認交付前開共有人之印章予告訴人，告訴人亦簽寫保管書交與被告收執；證
人彭孟秋、陳嘉男已到庭證明是被告將印章交予告訴人。原判決捨棄不採上開不利於
被告之證據，其採證顯有違經驗法則。(二)原審未傳訊證人葉雲清，徒以被告所辯，遽
認上開偽造之台灣電力公司函影本係告訴人交付予被告，顯有違證據法則及應於審判
期日調查之證據未予調查之違法云云。然查：(一)證據之證明力，由法院依自由心證審
酌判斷之，原判決係綜據卷內全部證據資料審酌判斷，認被告並非故意虛構事實誣指
告訴人犯罪，上訴意旨置原判決明確論斷之事項於不顧，徒憑自己之說詞，重為事實
上之爭執，任意指摘原判決採證違法，殊不足據以辨認原判決已具備違背法令之形式
，不得據為第三審上訴之合法理由。(二)證人所為證言是否可採，事實審法院依法有自
由判斷之權，原審認證人彭孟秋、陳嘉男證言不足採為不利於被告之證據，既屬自由
判斷之權，上訴意旨又未具體指摘其判斷有違背如何之經驗法則及論理法則，即不得
任意指摘原判決採證違法，而據為第三審上訴之適法理由。(三)刑事訴訟法第三百七十
九條第十款所稱應調查之證據，係指與待證事實有重要關係，在客觀上認為應行調查
者而言。原判決以證人范國意之證言堪足採信，而認上開偽造之台灣電力公司函影本
係葉雲清交予范國意，且葉雲清並稱係告訴人交給伊云云，事實已臻明確，無須再傳
訊葉雲清而未予調查，自不能指為有應於審判期日調查之證據而未予調查之違法。依
上所述，其上訴違背法律上之程式，應予駁回。
據上論結，應依刑事訴訟法第三百九十五條前段，判決如主文。
中      華      民      國    八十六    年      十      月      九      日
                              最高法院刑事第五庭
                                  審判長法官  陳  錫  奎
                                        法官  洪  清  江
                                        法官  李  璋  鵬
                                        法官  吳  昆  仁
                                        法官  劉  介  民
      右正本證明與原本無異
                                              書  記  官
中      華      民      國    八十六    年      十      月     十六     日
